【裁判字號】    99,台上,6148
【裁判日期】    991007
【裁判案由】    違反毒品危害防制條例
【裁判全文】
最高法院刑事判決            九十九年度台上字第六一四八號
上  訴  人  台灣高等法院檢察署檢察官
上  訴  人
即  被  告  甲○○
選任辯護人  陳鄭權律師
上列上訴人等因被告違反毒品危害防制條例案件，不服台灣高等
法院中華民國九十七年十二月十八日第二審判決（九十七年度上
訴字第四六０六號；起訴案號：台灣桃園地方法院檢察署九十六
年度偵字第三０三三一號），提起上訴，本院判決如下：
    主  文
上訴駁回。
    理  由
按刑事訴訟法第三百七十七條規定，上訴於第三審法院，非以判
決違背法令為理由，不得為之。是提起第三審上訴，應以原判決
違背法令為理由，係屬法定要件。如果上訴理由書狀並未依據卷
內訴訟資料，具體指摘原判決不適用何種法則或如何適用不當，
或所指摘原判決違法情事，顯與法律規定得為第三審上訴理由之
違法情形，不相適合時，均應認其上訴為違背法律上之程式，予
以駁回。檢察官上訴意旨略謂：被告甲○○係出生於民國七十五
年七月十五日，有戶籍資料在案可考，於本件犯罪發生時即九十
六年三月中旬，已經二十歲又八個月，非但向黃偉宸（按業經軍
法判刑確定）提議販入毒品牟利，且提供購買毒品之管道，情節
不輕，原判決竟認為甲○○行為時尚未成年，智識程度不高，思
慮未週，已與卷證不符，而有判決理由矛盾；又適用刑法第五十
九條規定減輕其刑，判處有期徒刑二年八月，較諸黃偉宸之五年
有期徒刑為輕，顯然失衡，自屬適用法則不當。另上訴人即被告
甲○○上訴意旨略稱：黃偉宸在第一審審理中，既到庭作證供明
雖然在二人聊天時，有談到買毒品可以賺錢，後來亦確有請託甲
○○幫忙買進毒品，但沒有說要拿去賣等語，乃有利於甲○○之
證言，詎原審捨而不用，逕行採納黃偉宸在軍事檢察官偵查中，
既未具結、且無反對詰問情況下，所為因伊欠卡債，甲○○言及
可以毒品賺錢，伊乃將錢交給甲○○，並陪同甲○○，由其向不
詳姓名友人購得新台幣（下同）一萬三千元之愷他命等語之供述
，認定甲○○和黃偉宸主觀上具有共同販賣毒品之犯意，顯然「
嚴重侵害」甲○○之基本訴訟權，並違背直接審理原則各云云。
惟查：證據之取捨、證明力之判斷及事實之認定，俱屬事實審法
院自由裁量判斷之職權，此項職權之行使，倘不違背客觀存在之
經驗法則或論理法則，即不違法，觀諸刑事訴訟法第一百五十五
條第一項規定甚明。又供述證據，雖然先後不一，審理事實之法
院仍得依其調查所得之各項證據，予以綜合判斷、定其取捨，非
謂必須採用較有利於被告之證言，否則即非適法。而共同正犯在
其自身為被告之案件偵查中，既非以證人身分供述，即不生依法
應為具結之問題，參諸司法院釋字第五八二及五九二號解釋意旨
，祇要其人在審理中到庭作證，進行交互詰問程序，自可認為被
告之訴訟防禦權獲得充分、實質之保障。至被告之犯罪情狀是否
顯可憫恕而得依刑法第五十九條規定減輕其刑，係實體法賦予法
院之自由裁量權，苟客觀上無顯然濫權、失當，尚難任意指為違
法，而資為合法之第三審上訴理由。原判決主要係依憑甲○○坦
承確實由黃偉宸陪同，並以黃偉宸交付之資金，向綽號「小白」
者販入愷他命，嗣同返租屋處，共同分裝成二十二包，藏置在冰
箱上之部分自白；黃偉宸在軍事檢察官偵查（甲○○就此之證據
能力不加爭執）及本案偵查（以證人身分具結）中，為上揭相同
之供述，且供明資金來源係向另友人借得，為一萬三千元，於入
伍服役前，委請曾汶凱以每包七百元代價求售；曾汶凱供證確受
黃偉宸委託伺機出售系爭愷他命，旋遭警查獲，扣得所餘之十八
包愷他命各等語之證言；扣案物品經鑑定確係第三級毒品愷他命
之鑑定書；參諸黃偉宸缺款，向外舉債購進毒品，未稱欲供自用
，所購數量不少，先與甲○○一起分裝，又委由甲○○保管，再
請託曾汶凱伺機求售，進價與零售價總和存有利潤，彼此間為同
事，不致構詞誣陷等情況證據資料，乃認定甲○○確有如原判決
事實欄所載之犯行，因而撤銷第一審之科刑判決，改判論處甲○
○以共同販賣第三級毒品罪刑。對於甲○○僅承認幫助購進毒品
，而矢口否認犯共同販賣毒品之重罪名，所為純基於友情，代購
供友自己施用，無共同販入犯意，亦不知伺機求售之情云云之辯
解，如何係避就飾卸之詞，不足採信，亦據卷內訴訟資料詳加指
駁、說明。並載明黃偉宸在第一審行交互詰問時翻供，所為聊天
等各詳情已不復記憶之證言，不足為有利於甲○○認定之依據；
另指出因係為販賣而販入毒品，雖未及售出，仍該當販賣既遂之
刑事法概念，然因尚未入伍，年紀尚輕，思慮不週，基於講義氣
幫助友人而犯罪，固不容於法，衡諸未及售出，對國家社會侵害
程度仍輕，客觀上可謂情輕法重，足以引起一般人之同情，應認
犯情有可憫恕之處，爰依刑法第五十九條規定減輕其刑。所為之
事實認定及得心證理由，俱有各項證據資料在案可稽，自形式上
觀察，並不違背客觀存在之經驗法則或論理法則，量得之刑，亦
無顯然濫權、違法或失當。上訴意旨均置原判決已明白論斷之事
項於不顧，就屬原審採證、認事、量刑職權之適當行使，任憑己
意指摘為違法，甲○○部分且猶執陳詞，仍為單純之事實爭議，
皆難認為合法上訴第三審之理由。至年齡、年度之記載，無非顯
然出於誤算、誤寫，依司法院釋字第四十三號解釋意旨，得以裁
定更正之，自亦非屬適法之第三審上訴理由。依上說明，應認其
等上訴咸不合法律上之程式，均予以駁回。
據上論結，應依刑事訴訟法第三百九十五條前段，判決如主文。
中    華    民    國  九十九  年    十    月    七    日
                      最高法院刑事第十庭
                          審判長法官  花  滿  堂
                                法官  黃  正  興
                                法官  陳  東  誥
                                法官  林  錦  芳
                                法官  洪  昌  宏
本件正本證明與原本無異
                                      書  記  官
中    華    民    國  九十九  年    十    月   十一   日
                                                      K

司法院資訊處製作；財團法人民間司法改革基金會備份。
